【裁判字號】    92,易,308
【裁判日期】    921231
【裁判案由】    違反動產擔保交易法
【裁判全文】
臺灣雲林地方法院刑事判決                          九十二年度易字第三八號
    公  訴  人  臺灣雲林地方法院檢察署檢察官
    被      告  甲○○
右列被告因違反動產擔保交易法案件，經檢察官聲請簡易判決處刑（九十二年度偵字
第二０六八號），本院認不宜以簡易判決處刑，改依通常程序審理，茲判決如左：
    主  文
甲○○動產擔保交易之債務人，意圖不法之利益，將標的物遷移，致生損害於債權人
，處拘役伍拾玖日，如易科罰金，以參佰元折算壹日。
    事  實
一、甲○○於民國九十一年九月十八日，以提供其所有車牌號碼ＴＰ－八三八七號自
    用小客車一輛為擔保，向丁○○○銀行股份有限公司（下稱國泰商銀）借款，並
    於九十一年九月二十日向交通部公路總局嘉義區監理所雲林監理站辦理動產抵押
    設定登記，而為動產擔保交易之債務人，雙方約定貸款金額為新台幣（下同）十
    一萬元，借款期間自九十一年九月二十日起至九十三年三月二十日止，並自九十
    一年十月二十日起，按月於每月二十日繳納七千二百八十四元，且動產抵押之標
    的物所在地應置於債務人於雲林縣北港鎮好收里好收五一號住處，債務人未經債
    權人即國泰商銀書面同意並辦理動產抵押變更登記者，不得將該標的物任意遷移
    。詎甲○○於繳付第一期分期款後，自第二期即九十一年十一月二十日起即拒不
    付款，尚餘本金九萬一千三百八十三元未繳納，而意圖不法之利益，未徵得國泰
    商銀之同意並辦理動產抵押變更登記，即任意將該車由原約定之放置地點，遷移
    至不詳處所，致國泰商銀查訪得知該車已不知去向，嗣於九十二年二月十四日，
    在雲林縣口湖鄉○○村○○路四九號尋獲該車，經拍賣後僅分配受償二萬餘元，
    致國泰商銀受有損害。
二、案經國泰商銀訴由臺灣雲林地方法院檢察署檢察官偵查起訴。
    理  由
一、按法院認為應科拘役、罰金或應諭知免刑或無罪之案件，被告經合法傳喚無正當
    理由不到庭者，得不待其陳述逕行判決，刑事訴訟法第三百零六條定有明文。經
    查，本件被告經合法傳喚無正當理由不到庭，有本院向其住、居所合法送達之送
    達證書共二紙在卷可證，本院認為本件被告犯罪係屬應科拘役之案件，自得不待
    其陳述逕行判決，先此敘明。
二、右揭犯罪事實，業據被告甲○○於本院審理中坦承不諱，雖又辯稱：車輛是借給
    朋友到花蓮使用，該朋友有說要幫忙繳錢，伊也有去找他，但是都找不到人云云
    ，然按動產擔保交易法第三十八條所謂債務人不得任意將標的物遷移者，除經動
    產擔保交易之債權人同意或雙方另有約定外，只須債務人意圖不法之利益，任意
    將標的物由約定之存放地點遷移他處即足，不問遷移之原因為何。經查：
  (一)本件被告向告訴人貸款，並與告訴人成立動產抵押，約定被告住處即雲林縣北港
    鎮好收里好收五一號為標的物之存放地點等情，業據告訴代理人即告訴人公司職
    員乙○○指訴綦詳，並有車輛動產抵押契約書、動產擔保交易動產抵押設定登記
    申請書、汽車新領牌照登記書、汽車貸款契約書各一份在卷可稽，故被告為動產
    擔保交易之債務人，除其上開住所外，如未經告訴人之同意，不得任意將約定標
    的物遷移他處；而被告並未經告訴人之同意，將前述車輛標的物，由約定之存放
    地點任意遷移之事實，業據被告自承在卷，且有詠勵汽車事業有限公司車輛取回
    通知書一份附卷可稽；再系爭標的物經尋獲後，已交由告訴人依約占有，嗣經拍
    賣僅受償二萬餘元乙節，業經告訴代理人乙○○指述在卷，且有台灣彰化地方法
    院民事執行處九十二年三月三日彰院松執壬九十二年執字第二四八三號函在卷可
    稽，是被告任意將約定標的物遷移他處，致生損害於告訴人之事實，應可認定。
  (二)被告雖另以前揭情詞置辯，然系爭車輛既已設定動產抵押，被告對於該車輛之處
    分應更小心謹慎，是如被告果係將已設定抵押權之車輛借予其友人，當應隨時與
    友人保持聯絡，並依約定按時繳納貸款，而非將車輛借予友人後，即與借車之人
    失去聯絡，致告訴人無法追償。且系爭車輛最終亦於雲林縣口湖鄉○○村○○路
    四九號尋獲，此有上開車輛取回通知書一份可參（按該通知書上所載處理時間為
    「２００２年」應係「２００３年」之誤繕，而尋獲地點記載「湖口鄉」應係「
    口湖鄉」之誤繕），此亦與被告所辯：借與朋友至花蓮使用乙節不符，是其上開
    所辯，顯屬事後卸責之詞，應不足採。
  (三)被告僅交付第一期分期款後，即未再繳付任何貸款，且任意將標的物遷移他處，
    至今亦未與告訴人和解乙節，有貸放查詢單一紙可憑，足見其有不法利益之意圖
    甚明。
  (四)綜上所述，被告基於不法利益之意圖，任意將該車輛標的物遷移時，其犯罪即已
    成立。本件事證明確，被告前揭違反動產擔保交易法第三十八條之犯行，堪予認
    定。
三、核被告所為，係犯動產擔保交易法第三十八條之罪。爰審酌被告無故遷移標的物
    、犯罪後拒不到庭且至今均未與告訴人和解等一切情狀，量處如主文所示之刑，
    並諭知易科罰金之折算標準。
四、本院認定之犯罪事實與檢察官聲請簡易判決處刑書之記載，部分並不一致，即與
    其求處罪刑之事實，尚有不符，具有刑事訴訟法第四百五十一條之一第四項但書
    所列不得以簡易判決處刑情形之一，依同法第四百五十二條規定應適用通常程序
    審判，併予敘明。
據上論斷，應依刑事訴訟法第四百五十二條、第二百九十九條第一項前段、第三百零
六條，動產擔保交易法第三十八條，刑法第十一條前段、第四十一條第一項前段，罰
金罰鍰提高標準條例第一條前段、第二條，判決如主文。
本案經檢察官丙○○到庭執行職務。
中      華      民      國      九十二    年    十二    月    三十一    日
                                         臺灣雲林地方法院刑事第四庭
                                             審判長法  官  吳福森
                                                   法  官  李淑惠
                                                   法  官  吳錦佳
右正本證明與原本無異。
如不服本判決，應於送達後十日內向本院提出上訴狀。（須附繕本）
                                                   書記官  王淑美
中      華      民      國      九十二    年    十二    月    三十一    日
附錄本案論罪科刑法條：
動產擔保交易法第三十八條：
動產擔保交易之債務人，意圖不法之利益，將標的物遷移、出賣、出質、移轉、抵押
或為其他處分，致生損害於債權人者，處三年以下有期徒刑、拘役或科或併科六千元
以下之罰金。


司法院資訊處製作；財團法人民間司法改革基金會備份。
